臺灣臺北地方法院民事判決　九十一年度重訴字第一六○八號
　　原　　　告　聯邦商業銀行股份有限公司
　　法定代理人　戊○○
　　訴訟代理人　甲○○
　　　　　　　　丙○○
　　被　　　告　昆泰營造廠股份有限公司
　　法定代理人　乙○○
　　被　　　告　庚○○
　　　　　　　　己○○
　　右三人共同　丁○○
　　訴訟代理人
　　被　　　告　榮美開發科技股份有限公司
　　法定代理人　乙○○
右當事人間清償借款等事件，本院判決如左：
    主    文
被告昆泰營造廠股份有限公司、己○○、庚○○應連帶給付原告新臺幣仟玖佰伍拾
伍萬肆仟零拾貳元，及其中柒佰貳拾柒萬肆仟零拾貳元自民國九十年四月十三日起至
清償日止，按年息百分之八點五三，其中仟貳佰貳拾捌萬元自民國九十年十月三日
起至清償日止，按年息百分之八點四三計算之利息，暨其中柒佰貳拾柒萬肆仟零拾貳
元自民國九十年四月十三日起，其中仟貳佰貳拾捌萬元自民國九十年十月三日起，
逾期清償在六個月以內者，按上開利率百分之十，逾期超過六個月者，超過部分按上
開利率百分之二十計算之違約金。
被告昆泰營造廠股份有限公司、榮美開發科技股份有限公司應連帶給付原告新臺幣
仟玖佰伍拾伍萬肆仟零拾貳元，及如附表所示之利息。
右二項判決，如第二項被告為給付後，於其給付數額內，第一項被告同免給付責任。
原告其餘之訴駁回。
訴訟費用由被告昆泰營造廠股份有限公司、己○○、庚○○連帶負擔二分之一，餘由
被告昆泰營造廠股份有限公司、榮美開發科技股份有限公司連帶負擔。
本判決第一項於原告以新臺幣壹仟佰壹拾捌萬伍仟元為被告昆泰營造廠股份有限公
司、己○○、庚○○供擔保後，得假執行。
原告其餘假執行之聲請駁回。
本判決第二項得假執行。
    事    實
甲、原告方面：
一、聲明：
（一）被告昆泰營造廠股份有限公司、己○○及庚○○應連帶給付原告新臺幣（下同
      ）七百二十七萬四千零十二元及三千二百二十八萬元（合計三千九百五十五萬
      四千零十二元），及各自九十年四月十三日及九十年十月三日起至清償日止按
      年息百分之八點五五計算之利息，暨各自九十年四月十三日及九十年十月三日
      起至清償日止，逾期清償在六個月以內者，按上開利率百分之十，逾期超過六
      個月者，超過部分按上開利率百分之二十計算之違約金。
（二）被告昆泰營造廠股份有限公司、榮美開發科技股份有限公司應連帶給付原告三
      千九百五十五萬四千零十二元，及如附表所列年息百分之六計算之利息。
（三）願供擔保請准對聲明第一項部分宣告假執行。
二、陳述：
（一）被告昆泰營造廠股份有限公司（下稱被告昆泰公司）於民國八十六年九月二日
      邀同被告己○○及庚○○二人為連帶保證人，與原告簽定委任保證契約書，約
      定被告昆泰公司應依照與交通部臺灣區○道○○○路（下稱高公局）及國道新
      建工程局（下稱國工局）所訂工程承攬契約履行應盡義務，倘被告昆泰公司遲
      延或未克履行而由原告代償保證款項時，被告願立即如數清償，並自原告墊付
      之日起至被告昆泰公司清償之日止，按照墊付當時原告基本放款利率加碼年息
      百分之零點二五計付利息，並自墊付之日起六個月以內加上開利率百分之十，
      逾六個月以上者，超過六個月部加上開利率百分之二十計付違約金。且依被告
      昆泰公司簽立之授信約定書第五條中亦約定，若被告昆泰公司對原告所負一切
      債務，如任何一宗不依約清償本金或利息者，其債務視為全部到期，應立即清
      償。今原告分別於九十年四月十三日及同年十月三日各代墊一千三百三十五萬
      元及三千二百二十八萬元，迭經催討，被告昆泰公司尚有本金七百二十七萬四
      千零十二元及三千二百二十八萬元（合計三千九百五十五萬四千零十二元）及
      如聲明第一項所示之利息違約金未清償，依上開約定被告昆泰公司已喪失期限
      利益，爰依民法第五百四十六條規定、參照最高法院十八年上字第一五六一號
      判例意旨，請求被告昆泰公司、己○○、庚○○應負連帶清償責任。
（二）原告持有被告昆泰公司於八十六年十月十七日所簽發、本票號碼ＣＡ0000
      000號、面額八千零七十萬元、到期日為九十年十月三日、以臺灣銀行民生
      分行為擔當付款人，並經被告榮美開發科技股份有限公司（下稱榮美公司）背
      書之本票（下稱系稱本票）一紙，票面上並記載此本票免除作成拒絕證書，詎
      原告遵期提示仍有三千九百五十五萬四千零十二元，及其中七百二十七萬四千
      零十二元自九十年四月十三日起，三千二百二十八萬元自九十年十月三日起至
      清償日止，按年息百分之六計算之利息，未獲清償，而被告昆泰公司為本票之
      發票人，被告榮美公司為背書人，依法自應負連帶給付票款之責任。又被告昆
      泰公司、己○○、庚○○與被告榮美公司間均有不真正連帶關係，若如聲明第
      二項所示之被告清償票款時，於其清償範圍內，如聲明第一項所示被告之借款
      債務亦同免給付責任。
（三）對被告抗辯所為之陳述：
　　1.臺灣板橋地方法院所受理之九十一年度票字第二三九五號本票裁定事件，係原
      告（即本票執票人）依票據法第一百二十三條規定向本票發票人行使追索權，
      聲請法院裁定本票准予強制執行，為非訟事件，對於此項聲請所為裁定，僅依
      非訟事件程序，就本票形式上要件是否具備予以審酌而已，並無確定實體法上
      法律關係存否之效力，是並無民事訴訟法第二百五十三條之適用。
    2.原告分別於九十年三月一日及九十年三月三十日接獲國工局及高公局書面通知
      ，均表示承包商即被告昆泰公司無故停工達十四日以上，經督促仍無改善，業
      已構成違約之要件，國工局及高公局復於九十年三月一日及同年五月二十二日
      書面通知原告，要求原告給付一千三百三十五萬元及三千二百二十八萬元，原
      告隨於九十年三月九日以存證信函通知被告昆泰公司及榮美公司有關前述工局
      來函要求原告履行保證責任一事，並請其於文到七日內，來行處理，惟並無具
      體結果。故原告復依據原告分別於八十九年六月三十日、八十六年十月十七日
      與國工局、高公局簽立之履約保證金保證書第二項規定，於九十年四月十三日
      匯款一千三百三十五萬元予國工局，並於九十年十月三日開立三千二百二十八
      萬元予高公局，原告賠償之時機及金額均依前開履約保證金保證書之約定辦理
      。
三、證據：提出委任保證契約書一紙、授信約定書三紙、財團法人金融聯合徵信中心
    公司查詢資料一份、本票及退票理由單各一紙、履約保證金保證書影本二紙、匯
    款通知單影本一紙、支票影本一紙、交通部臺灣國道新建工程局九十年三月一日
    國工局九○處一字第○三七七一號函影本、九十年四月二十五日國工局九○工字
    第○七五○三號函影本各一份、交通部臺灣區○道○○○路局九十年三月三十日
    工九十字第○六四五二號函影本、九十年五月二十二日工九十字第一○一四一號
    函影本、工九十字第一○一四一─三號函影本各一份、存證信函影本一紙、基本
    放款利率表一紙為證。
乙、被告昆泰公司、庚○○、己○○方面：被告均未於言詞辯論期日到場，據其於準
    備程序中所為主張如下：
一、聲明：原告之訴及假執行之聲請均駁回。
二、陳述：
（一）原告已就請求金額同一債權聲請臺灣板橋地方法院核發本票裁定（九十一年度
      票字第二三九五號），依民事訴訟法第二百五十三條：「當事人不得就已起訴
      之事件，於訴訟繫屬中，更行起訴。」之規定，所謂「已起訴之事件」包含非
      訟事件之本票裁定、支付命令等，是原告自不得為本件請求。
（二）原告在所擔保工程未辦理決算、且無證據證明被告昆泰公司須賠償情況下，未
      與被告協商即率爾賠償，其賠償之時機、金額難謂已符合契約之約定。又原告
      之代墊款，如何證明係被告己○○、庚○○二人所擔任連帶保證人之債務？原
      告於接獲國工局及高公局函後，未通知同為連帶保證人之被告庚○○、己○○
      ，故被告庚○○、己○○自無須負給付責任。原告接獲國工局、高公局通知後
      ，再通知被告等於七日內處理，隨即付款予國工局、高公司，其間僅四十三天
      ，其真實性有待確認。依履約保證書第二項所載：「．．．致使高公局蒙受損
      失．．．」，即表示國工局、高公局應於受有損失時，原告始應負保證責任，
      原告在無法確認國工局、高公局受有損害，且損害數未確定前均不應負保證責
      任，否則即違反保證書之約定，所支付之一切費用，概應由原告自行負責，與
      被告等無涉。
三、提出臺灣板橋地方法院九十一年度票字第二三九五號裁定影本一紙為證。
丙、被告榮美公司：被告未於言詞辯論期日到場，亦未提出書狀作何聲明或陳述。
丁、本院依職權調閱臺灣板橋地方法院九十一年度票字第二三九五號票款執行卷宗。
    理    由
一、本件被告經合法送達均未於言詞辯論期日到場，核無民事訴訟法第三百八十六條
    各款所列情形，爰依原告之聲請，由其一造辯論而為判決。
二、按「原告於判決確定前，得撤回訴之全部或一部。但被告已為本案之言詞辯論者
    ，應得其同意」，民事訴訟法第二百六十二條第一項定有明文。原告起訴狀中所
    列訴之聲明第二項原為：被告昆泰營造廠股份有限公司、庚○○及榮美開發科技
    股份有限公司應連帶給付原告三千九百五十五萬四千十二元及如附表所示按年息
    百分之六計算之利息。嗣於本院九十一年八月二日言詞辯論期日原告當庭表示撤
    回訴之聲明第二項關於被告庚○○部分，並經被告庚○○之訴訟代理人同意，揆
    諸前揭法條，應予准許，合先敘明。
三、原告上開主張，業據其提出委任保證契約書、授信約定書、財團法人金融聯合徵
    信中心公司查詢資料、本票及退票理由單、履約保證金保證書影本、匯款通知單
    、支票影本、交通部臺灣國道新建工程局九十年三月一日國工局九○處一字第○
    三七七一號函影本、九十年四月二十五日國工局九○工字第○七五○三號函影本
    、交通部臺灣區○道○○○路局九十年三月三十日工九十字第○六四五二號函影
    本、九十年五月二十二日工九十字第一○一四一號函影本、工九十字第一○一四
    一─三號函影本、存證信函影本等件為證，被告昆泰公司、庚○○、己○○對於
    簽立委任保證契約書，被告昆泰公司對於簽立系爭本票亦未爭執，被告榮美公司
    經合法通知未於言詞辯論期日到場，復未提出任何書狀供本院參酌，原告上開主
    張自堪信為真實。被告昆泰公司、庚○○、己○○雖以前詞置辯，惟查：
（一）按當事人不得就已起訴之事件，於訴訟繫屬中，更行起訴，民事訴訟法第二百
      五十三條定有明文。查被告昆泰公司、庚○○、己○○抗辯原告曾就本件同一
      請求金額，向臺灣板橋地方法院聲請本票強制執行，並經臺灣板橋地方法院九
      十一年度票字第二三九五號本票裁定事件准許等情，業據其提出上開裁定影本
      一紙為證，且為原告所不爭執，堪信為真實。然原告依票據法第一百二十三條
      規定向本票發票人行使追索權，聲請法院裁定本票准予強制執行，係非訟事件
      ，對於此項聲請所為裁定，法院僅就本票形式上要件是否具備予以審酌而已，
      並無確定實體法上法律關係存否之效力，自無民事訴訟法第二百五十三條一事
      不再理規定之適用，而原告於提起本件訴訟前，亦未就本件請求之債權向法院
      起訴，是以被告昆泰公司、庚○○、己○○抗辯原告之起訴違反民事訴訟法第
      二百五十三條規定，於法不合云云，自不足採。
（二）按「立約人應依照與交通部臺灣區○道○○○路局及國道新建工程局所訂工程
      承攬契約履行應盡義務，倘因立約人遲延或未克履行而由貴行代償保證款項時
      ，立約人均願立即如數償還，並自貴行墊付之日起至立約人償清之日止，按照
      墊付當時貴行基本放款利率加碼年息百分之零點二五計付利息，並自墊付之日
      起六個月以內加上開利率百分之十，逾六個月以上者，其超過六個月部分加上
      開利率百分之二十計付違約金」，原告與被告昆泰公司所簽立之委任保證契約
      書第三條第一項定有明文。查原告分別於九十年三月一日及九十年三月三十日
      接獲國工局九○處一字第一三七七一號函及高公局工九十字第○六四五二號函
      通知，均表示承包商即被告昆泰公司無故停工達十四日以上，經督促仍無改善
      ，業已構成違約之要件，有上開函文附卷可證，而被告昆泰公司、庚○○、己
      ○○對於收受上開函文，及上開函文中所提及之違約停工事實，皆不爭執（見
      九十一年十月二十四日準備程序筆錄），是其對於原告因接獲九十年三月一日
      國工局九○處一字第一三七七一號函、九十年五月二十二日高公局工九十第一
      ○一四一─三號要求原告支付因被告昆泰公司違約所應付之履約保證金函文，
      而分別支付之履約保證金一千三百三十五萬元及三千二百二十八萬元，自應依
      上開條款約定償還原告。復按「保證人願保證立約人切實履行本契約所訂各項
      條件，如有不履行或貴行認為有不能履行之虞時，保證人願連帶負立即清償之
      責，並自願拋棄民法債編第二十四節各條文所定有關保證人之權利」，委任保
      證契約書第三條第五項亦有約定，惟契約中並無保證人責任之成立，須以原告
      將被告昆泰公司違反與國工局、高公局承攬契約之事實通知保證人為前提，是
      以被告庚○○、己○○抗辯原告接獲國工局、高公局之函文後，未通知同為連
      帶保證人之被告庚○○、己○○，是被告庚○○、己○○不須負保證責任云云
      ，自不足採。又被告昆泰公司、庚○○、己○○抗辯國工局、高公局之損害額
      未能確定，原告率爾支付履約保證金，應自付其責云云，然其所據以主張者，
      係原告與國工局、高公局所簽訂之二份履約保證金保證書，而被告等既非該履
      約保證金保證書之當事人，其與原告所簽立之委任保證契約書亦未約定援用上
      開履約保證金保證書之條款內容為契約約定之一部分，而僅約定原告因被告昆
      泰公司之遲延或未克履行而使原告代償保證款項時，即必須如數償還，其擅以
      原告與他人所簽立之保證書條款內容對抗原告之請求，已嫌無據。況依該履約
      保證金保證書約定，一經高公局、國工局書面通知，原告即須如數給付履約保
      證金，原告所為亦無違反之處。被告昆泰公司、庚○○、己○○以此為辯，亦
      不足採。
四、按受任人因處理委任事務，支出之必要費用，委任人應償還之，並付自支出時起
    之利息，民法第五百四十六條第一項定有明文。原告因受被告昆泰公司之委任保
    證而於九十年四月十三日、十月三日各支出款項一千三百三十五萬元及三千二百
    二十八萬元，依上開條文及委任保證契約書第三條第一項約定，被告昆泰公司自
    應償還上開金額，至於利息、違約金部分，因原告墊款日分別為九十年四月十三
    日及九十年十月三日，當時原告基本放款利率分別為年息百分之八點二八、八點
    一八，有原告提出之基本放款利率表附卷可證，故原告可得請求之利息應分別以
    年息百分之八點五三、八點四三計算（即原告基本放款利率加碼年息百分之二點
    五），而逾期清償在六個月以內，以上開利率加百分之十，逾期超過六個月以上
    者，超過六個月部分以上開利率加百分之二十計算違約金，原告以年息百分之八
    點五五計算利息，並以之為基準計算違約金，自有不當。另被告庚○○、己○○
    係連帶保證人，依委任保證契約書第三條第五項約定，亦應負連帶責任，自屬當
    然。被告昆泰公司為系爭本票之發票人，被告榮美公司為背書人，是原告依票據
    關係請求其支付票面金額八千零七十萬元中三千九百五十五萬四千零十二元及依
    附表所示之利息，亦有所據。從而原告依據委任關係、票據關係請求判命（一）
    被告昆泰公司、己○○及庚○○應連帶給付原告三千九百五十五萬四千零十二元
    ，及其中七百二十七萬四千零十二元自九十年四月十三日起至清償日止，按年息
    百分之八點五三，其中三千二百二十八萬元自民國九十年十月三日起至清償日止
    ，按年息百分之八點四三計算之利息，暨其中七百二十七萬四千零十二元自民國
    九十年四月十三日起，其中三千二百二十八萬元自民國九十年十月三日起，逾期
    清償在六個月以內者，按上開利率百分之十，逾期超過六個月者，超過部分按上
    開利率百分之二十計算之違約金，（二）被告昆泰公司、榮美公司應連帶給付原
    告三千九百五十五萬四千零十二元，及如附表所示之利息，為有理由，應予准許
    ，超出此範圍之請求，則無所據，應予駁回。又上開二項請求原告係基於不同之
    法律關係，惟其給付目的同一，具有不真正連帶關係，是被告昆泰公司、榮美公
    司若就票款部分為清償，被告昆泰公司、己○○、庚○○於其清償之範圍內則同
    免給付之責，爰判決如主文第一至四項所示。
五、原告陳明願供擔保，聲請就主文第一項宣告假執行，就其勝訴部分，經核無不合
    ，爰酌定相當擔保金額准許之，其敗訴部分，假執行之聲請失所附麗，應併予駁
    回。另就主文第二項部分係命清償票據上債務之判決，爰依民事訴訟法第三百八
    十九條第一項第四款規定，依職權宣告假執行。
六、據上論結：原告之訴為一部有理由，一部無理由，依民事訴訟法第三百八十五條
    第一項前段、第七十九條但書、第八十五條第一項前段、第八十五條第二項，第
    三百八十九條第一項第四款、第三百九十條第二項，判決如主文。
中　　　華　　　民　　　國　　九十一　　年　　  十二　　　月　　  六　  日
                                        民事第二庭審判長法  官  丁蓓蓓
                                                        法  官  洪純莉
                                                        法  官  劉素如
右為正本係照原本作成
如對本判決上訴，須於判決送達後廿日內向本院提出上訴狀
中　　　華　　　民　　　國　　九十一　　年　　　十二　　　月　　　九　　日
　　　　　　　　　　　　　　　　　　　　　　　　　　　　法院書記官　劉芳菊
